臺灣高雄地方法院交通事件裁定　　　　 100年度交聲字第14號
原處分機關　高雄市政府交通局
異　議　人
即受處分人　鵬雲企業有限公司
代　表　人　王鵬
上列受處分人因違反道路交通管理處罰條例案件，對於高雄市政
府交通局於民國99年12月27日所為之高市交裁字第裁32-B000000
00號裁決處分聲明異議，本院裁定如下：
    主  文
異議駁回。
    理  由
一、原處分意旨略以：聲明異議人即受處分人鵬雲企業有限公司
    （下稱受處分人）係車牌號碼8GB-953 號重型機車車主，該
    機車之駕駛人於民國99年12月12日4 時50分許，在高雄市○
    ○路段，有「駕駛汽車與他車共同在道路上競駛」之違規行
    為，違反道路交通管理處罰條例第43條第4 項之規定，除處
    罰違規駕駛人外，應並吊扣該機車牌照3 個月。
二、聲明異議意旨略以：受處分人係以機車出租為業，該車牌號
    碼8GB-953 號重型機車係由徐偉哲於99年12月11日22時許向
    異議人承租，同年月12日22時許返還，而上開承租人於出租
    期間即99年12月12日4 時50分許，有「駕駛汽車與他車共同
    在道路上競駛」之違規，非異議人所能監督。異議人並非行
    為人，承租人證件齊全，亦簽立切結書，經核對符合一切規
    定，爰依法聲明異議，請求撤銷原處分云云。
三、按汽車駕駛人，駕駛汽車在道路上蛇行，或以其他危險方式
    駕車者，處新臺幣（下同）6, 000元以上24,000元以下罰鍰
    ，並當場禁止其駕駛；二輛以上之汽車共同違反第1 項規定
    ，或在道路上競駛、競技者，處汽車駕駛人3 萬元以上9 萬
    元以下罰鍰，並當場禁止其駕駛及吊銷其駕駛執照；汽車駕
    駛人有第1 項第1 款、第2 款或前項行為者，並吊扣該汽車
    牌照3 個月；道路交通管理處罰條例所稱之汽車，包括機器
    腳踏車，道路交通管理處罰條例第43條第1 項第1 款、第3
    項、第4 項前段及第3 條第8 款分別定有明文。依前揭條文
    規定，如汽車駕駛人與汽車所有人為同一，因此而有上開違
    規行為，除受罰鍰外，並應受吊扣汽車牌照3 個月之處分，
    自無疑義，惟若汽車駕駛人與汽車所有人非同一時，則該汽
    車所有人是否仍為受罰主體即有疑義，然：( 一) 就法條文
    義解釋而言：所謂「吊扣『該』汽車牌照」，自係指「該危
    險駕駛之汽車牌照」，而汽車駕駛人非必為汽車所有人，為
    一般社會常態，條文既非明定「吊扣該駕駛人所有之汽車牌
    照」，則不問汽車駕駛人與汽車所有人是否為同一人，自均
    應加以處罰；( 二) 再由同條第4 項後段規定「經受吊扣牌
    照之汽車『再次提供』為違反第1 項第1 款或前項行為者，
    沒入該汽車」為體系上之觀察，益見本條項汽車所有人不以
    與汽車駕駛人為同一人為限，否則即無「提供」或「再次提
    供」之可言；( 三) 自立法意旨觀之，汽車駕駛人有危險駕
    車行為，嚴重危害道路交通安全，甚且可能涉及刑法公共危
    險罪責，情節非輕，是除處以高額罰鍰並當場禁止其駕駛外
    ，另應吊扣該危險駕駛車輛之汽車牌照3 個月，以此雙重保
    險方式，督促汽車所有人勿輕易提供車輛與可能危險駕駛之
    人，藉以遏止嚴重違規，確保公眾生命、身體、財產之安全
    。據此，上開道路交通管理處罰條例第43條第4 項關於吊扣
    汽車牌照之處罰，自不以汽車駕駛人與汽車所有人係同一人
    為限，縱汽車所有人另有其人，仍應為本條項所規範之受罰
    主體。
四、次按行政罰法第7 條規定：「違反行政法上義務之行為非出
    於故意或過失者，不予處罰」，究其立法目的，乃依有責任
    始有處罰之原則，對違反行政法上義務之處罰，以行為人有
    可非難性及可歸責為前提，即行為人主觀上有故意或過失，
    始予處罰。又駕駛人違反道路交通管理處罰條例第43條第1
    項第1 、2 款之規定，同條第4 項並規定「汽車駕駛人有第
    1 項第1 款、第2 款或前項行為者，並吊扣該汽車牌照3 個
    月」；惟若汽車駕駛人與汽車所有人非同屬1 人，可否依同
    條第4 項規定對於汽車所有人處以吊扣汽車牌照3 個月處罰
    ？經臺灣高等法院暨所屬法院之法官研討結果略以：（一）
    依該條項文義以觀，其吊扣汽車牌照之對象係「違規之汽車
    牌照」，並無違規汽車駕駛人應與汽車所有人為同1 人始能
    吊扣汽車牌照之限制；（二）再觀該條文立法過程（見立法
    院第五屆第六會期交通委員會第6 次全體委員會記錄），益
    證道路交通管理處罰條例第43條第1 項第2 款、第4 項關於
    吊扣汽車牌照之處分，應係針對汽車所有人所設之特別規定
    ，自不得僅以汽車所有人已依道路交通管理處罰條例第85條
    第1 項規定，指出汽車之實際使用人即遽認無道路交通管理
    處罰條例第43條第1 項第2 款、第4 項規定適用之餘地；（
    三）然上開吊扣汽車牌照之特別規定，究屬行政義務違反之
    處罰，而條文或立法過程，並未排除行政罰法第7 條第1 項
    「違反行政法上義務之行為非出於故意或過失者，不予處罰
    」及道路交通管理處罰條例第85條第4 項推定過失等規定之
    適用，是汽車所有人自仍得經由舉證證明其無故意及過失而
    免罰；（四）縱汽車駕駛人與汽車所有人非同屬1 人，亦應
    依道路交通管理處罰條例第43條第4 項規定對於汽車所有人
    處以吊扣汽車牌照3 個月處罰，惟可舉證不罰（臺灣高等法
    院暨所屬法院98年11月11日98年法律座談會刑事類提案第21
    號研討結果意旨參照，本院卷第58至59頁）。
五、經查：
  （一）本件受處分人係經營租車業，於99年12月11日22時許將
        其所有車牌號碼8GB-953 號重型機車出租與徐偉哲使用
        ，歸還時間則為翌日(12 日）22時許；嗣該輛機車於99
        年12月12日4 時50分許，經人騎乘行經成功一路與苓雅
        路時，與他車共同在道路上競駛，為警製單逕行舉發，
        原處分機關以受處分人之違規事實明確，乃依道路交通
        管理處罰條例第43條第4 項之規定，裁處異議人吊扣該
        機車之牌照3 個月之處分等情，此據證人徐偉哲於警詢
        、偵查、本院（本院卷第29頁、第53頁、第63頁背面至
        64頁）及證人陳紹萱於警詢（本院卷第31至32頁）供述
        明確，除有臺灣高雄地方法院檢察署100 年度偵字第70
        9 號起訴書1 份（本院卷第67頁）附卷可稽外，亦經本
        院調閱該案相關卷宗審閱無訛，有該案卷證影本1 份（
        本院卷第28至46頁、第60至69頁）附卷可佐，並有受處
        分人公司營利事業登記證影本、上開機車之租賃切結書
        影本、徐偉哲之身分證與駕駛執照影本、高雄市政府警
        察局99年12月12日高市警交字第B00000000 號舉發違反
        道路交通管理事件通知單影本、原處分機關99年12月27
        日高市交裁字第裁32-B00000000號裁決書各1 份（本院
        卷第4 至8 頁）在卷為據，是上開事實應堪認定。
  （二）徐偉哲除本件向受處分人租用機車有「二車以上車輛在
        道路上競駛」之違規行為外，前於99年9 月22日0 時50
        分許騎乘向受處分人租用之車牌號碼927-EUQ 號重型機
        車，在高雄市○○路段，有「二車以上車輛在道路上競
        駛」之違規行為，違反道路交通管理處罰條例第43條第
        4 項之規定，除處罰違規駕駛人外，應並吊扣車牌號碼
        927-EUQ 號重型機車牌照3 個月，嗣經受處分人聲明異
        議，經本院裁定原處分撤銷，受處分人不罰，有本院99
        年度交聲字第3064號裁定1 份（本院卷第11頁）在卷可
        參，亦經本院調閱該案相關卷宗審閱無訛，有該案卷證
        影本1 份（本院卷第13至27頁）附卷可佐。證人徐偉哲
        於本院亦證述：12月份租車時，有問違規紀錄，老闆知
        道9 月份時曾有租車及違規紀錄，老闆兩次都有告知公
        司的車因伊飆車而被吊照等語，參以受處分人之代表人
        王鵬與徐偉哲既曾於99年11月29日同在本院開庭（本院
        卷第23頁至23之1 頁），顯見受處分人於本次99年12月
        11日出租機車予徐偉哲時，對徐偉哲前於同年9 月間向
        受處分人租用機車嗣後遭查獲飆車一事，應知之甚詳，
        不得諉為不知，竟再度出租機車予徐偉哲。
  （四）依受處分人與徐偉哲簽立之機車租賃切結書觀之，雖約
        定承租人應遵守交通法規，且不得將該租賃機車轉借予
        無照者騎乘，如有酒後駕車、飆車、懸掛他牌、違規行
        駛事件，承租人須負責賠償損失，如發生任何法律問題
        、交通違規，承租人必須負全部民刑事法律責任等語（
        本院卷第4 頁），然受處分人既已明知徐偉哲於同年9
        月間租用機車有「二車以上車輛在道路上競駛」之飆車
        行為，自可避免將車出租，竟再度出租機車予徐偉哲，
        尚難認受處分人於租車管理上無過失，如受處分人已明
        知租用人有飆車之違規紀錄，卻得以簽立機車租賃切結
        書之方式一再規避管理責任，一再將車輛出租予有違規
        紀錄之人，道路交通管理處罰條例第43條第4 項之規定
        豈不成為具文？是以受處分人就本件之出租機車予徐偉
        哲確具有過失之可歸責原因，受處分人上開所辯，無非
        卸責之詞，顯無足採。
六、綜上所述，受處分人確有可歸責原因，從而，原處分機關以
    受處分人違規事證明確，依道路交通管理處罰條例第43條第
    4 項及違反道路交通管理事件統一裁罰基準表之規定，裁處
    受處分人吊扣車牌號碼8GB-953 號重型機車牌照3 個月，於
    法並無違誤，量罰亦甚妥適，應予維持。是本件異議為無理
    由，應予駁回。
七、據上論斷，應依道路交通案件處理法第18條，裁定如主文。
中    華    民    國   100    年    3     月    2     日
                    交通法庭    法  官  廖華君
以上正本證明與原本無異。
如不服本裁定，應於裁定送達後5日內，向本院提出抗告狀。
中    華    民    國   100    年    3     月    2     日
                                書記官  許珈綺